【裁判字號】    98,交聲,4015
【裁判日期】    981124
【裁判案由】    交管條例聲異
【裁判全文】
臺灣板橋地方法院交通事件裁定        98年度交聲字第4015號
原處分機關  交通部公路總局臺北區監理所板橋監理站
異  議  人
即受處分人  甲○○
上列受處分人因違反道路交通管理處罰條例案件，不服交通部公
路總局臺北區監理所板橋監理站中華民國98年9 月16日板監裁字
裁41-CO0000000號裁決處分（原舉發案號：北縣警交字第CO0000
000 號）聲明異議，本院裁定如下：
    主  文
異議駁回。
    理  由
一、原處分意旨略以：受處分人甲○○於民國97年10月14日22時
    48分許，駕駛車牌號碼LZ2-133 號重型機車，行經臺北縣永
    和市○○○路與博愛街口時，因有「闖紅燈（永福橋往中正
    橋方向）」之違規，經臺北縣政府警察局永和分局警員攔停
    當場開立舉發通知單，因受處分人拒絕簽收，警員告知其應
    到案時間及處所，並記明事由與告知事項。嗣異議人未於應
    到案日期（即97年10月29日）到案，原處分機關交通部公路
    總局臺北區監理所板橋監理站以異議人違規事實明確，於98
    年9 月16日以板監裁字裁41-CO0000000號裁決書裁決，依道
    路交通管理處罰條例第53條第1 項、第63條第1 項第3 款之
    規定及違反道路交通管理事件統一裁罰基準表，裁處異議人
    罰鍰新臺幣4,500 元，並記違規點數3 點在案。
二、異議意旨略以：
(一)異議人自舉發日期即97年10月14日迄今，並未收到任何掛號
    舉發通知單，原處分機關送達方式顯然有瑕疵，請提出函文
    及查詢報表為證。
(二)舉發之員警當時並未告知應到案時間及處所，僅表示會再寄
    發違規通知單，伊在沒有收到違規通知單情況下始逾應到案
    日期60日以上，是原處分機關裁決異議人罰鍰新台幣4,500
    元整有失公允。
(三)舉發員警係以目視判定異議人闖紅燈，並無拍照或錄影存證
    ，其應提出異議人有闖紅燈之確實證據。
(四)綜上，原處分機關遽以裁罰，顯有違誤，爰依法聲明異議，
    請求撤銷原處分云云。
三、按汽車駕駛人，行經有燈光號誌管制之交岔路口闖紅燈者，
    處新臺幣（下同）1,800 元以上5,400 元以下罰鍰，並記違
    規點數3 點，道路交通管理處罰條例第53條第1 項，第63條
    第1 項第3 款分別定有明文。次按行為人有本條例之情形者
    ，應填製舉發違反道路交通管理事件通知單（以下簡稱通知
    單），並於被通知人欄予以勾記，當場舉發者，其通知聯應
    填記駕駛人或行為人姓名、性別、出生年月日、地址、身分
    證統一編號及車主姓名、地址、車牌號碼、車輛種類。被查
    獲之駕駛人或行為人為受處分人時，應於填記通知單後將通
    知聯交付該駕駛人或行為人簽名或蓋章收受之；拒絕簽章者
    ，仍應將通知聯交付該駕駛人或行為人收受，並記明其事由
    及交付之時間；拒絕收受者，應告知其應到案時間及處所，
    並記明事由與告知事項，視為已收受，違反道路交通管理事
    件統一裁罰基準及處理細則第11條第1 項第1 款亦有明定。
    依上開規定，駕駛人有違反道路交通管理處罰條例之違規行
    為，經員警當場攔停製單舉發時，員警應於填記通知單後，
    將通知聯交付該駕駛人簽名或蓋章收受之。如駕駛人拒絕簽
    收時，員警如已告知其應到案時間及處所，並於通知單上記
    明事由與告知事項，依法視為駕駛人已收受該通知單，而合
    法完成舉發。
四、經查：
(一)異議人於前開時地，騎乘車牌號碼LZ2-133 號重型機車，因
    有「闖紅燈（永福橋往中正橋方向）」之違規，為臺北縣政
    府警察局永和分局員警攔停，並以異議人有違反道路交通管
    理處罰條例第53條第1 項規定之行為，當場掣單舉發且將通
    知單交由異議人簽收，惟異議人拒絕簽收，員警遂將異議人
    拒絕簽章事由記明在該舉發通知單上，並當場告知應到案時
    間及處所後記明該通知單。嗣原處分機關依道路交通管理處
    罰條例第53條第1 項、第63條第1 項第3 款之規定，於民國
    98年9 月16日以板監裁字第裁41-CO0000000號裁決書，裁處
    異議人罰鍰4,500 元，並記違規點數3 點，異議人於98年9
    月22日提出申訴，經公路總局台北區監理所板橋監理站函請
    舉發單位調查結果，仍認異議人有前開違規行為，異議人並
    於收受該裁決書後，於法定期間內聲明異議等情，有臺北縣
    政府警察局舉發違反道路交通管理事件通知單（北縣警交字
    第CO0000000 號）、交通部公路總局臺北區監理所板橋監理
    站違反道路交通管理事件裁決書及送達證書各1 件在卷可稽
    。
(二)異議人固不否認有於前開時地有拒絕簽收罰單之事實，惟辯
    稱：伊從18歲至今騎乘機車多年，平日奉公守法，不可能看
    到紅燈卻做出穿越之動作，伊當時因不認同執勤之員警以闖
    紅燈之理由舉發，故當下拒絕簽收云云。惟查：本件之舉發
    經過，業據台北縣政府警察局永和分局於98年10月8 日以北
    縣警永交裁字第0980032944號函說明：「本案經舉發員警舉
    述，係駕駛人於97年10月14日22時48分駕駛車號LZ2-133 號
    重型機車，沿永和市○○○路東往西行駛至環河東路、博愛
    街口，遇紅燈未停等，逕自直行穿越，始依法攔查舉發，並
    無違誤。又本案舉發單因當事人拒絕簽收，員警已當場告知
    應到案時間及處所，本案舉發通知單通知聯已隨同移送聯移
    送貴站」等語，此有該函影本、台北縣政府警察局舉發違反
    道路交通管理事件通知單（通知聯、移送聯）影本各1 件在
    卷足憑。雖異議人以上開理由置辯，然本件異議人係遭警員
    當場攔停而掣單告發後，異議人拒絕簽收舉發通知單，經警
    員在舉發通知單上載明「已告知應到案處所及時間」，並註
    記：「拒收拒簽」之字樣，此亦有上開舉發通知單移送聯影
    本在卷可考，則依前揭違反道路交通管理事件統一裁罰基準
    及處理細則第11條第1 項第1 款自當視為異議人已收受該通
    知單。
(三)異議人另辯稱：伊於事後亦未接獲違規通知單，致使逾期未
    繳納而遭裁處高額罰鍰4,500 元云云。惟本件應視為異議人
    已經收受該舉發通知單，依法無須再寄交予異議人，已如前
    所認。再按道路交通管理處罰條例所定罰鍰之處罰，受處罰
    人接獲違反道路交通管理事件通知單後，於15日內得不經裁
    決，逕依同條例第92條第3 項之罰鍰基準規定，向指定之處
    所繳納結案；不服舉發事實者，應於15日內，向處罰機關陳
    述意見；其不依通知所定期限前往指定處所聽候裁決，且未
    依規定期限繳納罰鍰結案或向處罰機關陳述意見者，處罰機
    關得逕行裁決之，道路交通管理處罰條例第9 條第1 項定有
    明文。又依違反道路交通管理事件統一裁罰基準表之規定，
    就機車駕駛人，行經有燈光號誌管制之交岔路口闖紅燈之違
    規行為，在逾越應到案期限60日以上者，繳納罰鍰或逕行裁
    決處罰者，應裁罰罰鍰4,500 元，並記違規點數3 點。查本
    件異議人係於97年10月14日為警當場攔停並掣單舉發，舉發
    通知單已載明應到案日期為「97年10月29日」並已告知異議
    人，惟異議人並未依規定期限繳納罰鍰結案或向處罰機關陳
    述意見，足徵異議人係於逾越應到案期限60日以上，始經原
    處分機關作出裁罰甚明，則原處分機關依違反道路交通管理
    事件統一裁罰標準表就違反道路交通管理處罰條例第53條第
    1 項所定之裁罰基準，裁處異議人罰鍰4,500 元，於法有據
    ，並無不合，異議人上開所辯，亦無可採。
(四)至異議人雖於聲明異議狀另要求舉發之員警就異議人闖紅燈
    之違規行為提出確實證據。惟按交通警員掣單舉發違反道路
    交通管理處罰條例所列之違規事實，本質上為行政處分，而
    交通違規行為態樣甚多，若全數均以得即時利用之科學儀器
    取得證據，不但所費不貲，亦有實際執行上之困難，而汽機
    車駕駛人闖紅燈違規行為之取締，揆其行為本質，多係發生
    於瞬間，通常多委由當場執行取締違規公務員之認識及判斷
    ，且必須為立即之取締作為，此為達成維持交通秩序目的所
    必要，僅依警員之認知判斷已足，並無須另有其他積極佐證
    （如其他目擊證人或必須拍攝照片等），況舉發員警既正執
    行勤務之際，對行駛車輛動向，衡情亦當特別留意而無誤判
    之虞，基於公務員為公法上行為具有公信力之原則，該行政
    處分當可被推定為有效，其據以依法處分之事實亦應認定為
    正確無誤。
五、綜上所述，異議人於上開時、地之違規情事業臻明確，異議
    人上開所辯，自非可採。原處分機關援引道路交通管理處罰
    條例第53條第1 項、第63條第1 項第3 款等規定，裁處異議
    人罰鍰4,500 元，並記違規點數3 點，並無違誤或不當，從
    而本件異議為無理由，應予駁回。
六、據上論斷，應依道路交通案件處理辦法第19條，裁定如主文
    。
中    華    民    國    98    年    11    月    24    日
                      交通法庭  法  官  徐子涵
上列正本證明與原本無異。
如不服本裁定，應於裁定送達後五日內敘明抗告理由，向本院提
出抗告狀。
                                書記官  張桐嘉
中    華    民    國    98    年    11    月    24    日


司法院資訊處製作；財團法人民間司法改革基金會備份。
